臺灣高等法院臺中分院刑事判決　　　　　　　　　九十二年度上易字第二一七號
　　上訴人即自訴人　甲○○
　　被　　　告　　　乙○○
右上訴人因被告詐欺等案件，不服臺灣臺中地方法院九十一年度自字第六二五號中華
民國九十二年八月二十六日第一審判決，提起上訴，本院判決如左：
    主　　  文
原判決撤銷。
乙○○行使偽造私文書，足以生損害於他人，處有期徒刑月，如易科罰金，以佰
元折算壹日，緩刑貳年。
    事  　　實
一、乙○○為參加中國華夏文經交流協會（未辦理法人登記，以下稱華夏協會）在臺
    北市大安森林公園所舉辦之「台北市失業勞工團結商展園遊會」，因該協會不與
    個人簽訂承租參展攤位之契約，乙○○竟意圖為自己不法之所有，於民國九十一
    年一月間某日，持其個人之名片，及臺灣省觀光民藝文化協會（以下稱民藝協會
    ）臺灣省省級人民團體立案證書，向華夏協會之秘書長甲○○佯稱其係民藝協會
    之代表人，願於參展期間（自九十一年二月五日起至同年二月十日止）承租七十
    個攤位，甲○○誤以為乙○○有權代表民藝協會而陷於錯誤，遂予允諾，嗣乙○○為順利簽訂契約，明知其所持有之民藝協會印章一枚，係其於八十八年二月底
    至三月初某日為民藝協會代刻，用以向臺中縣大里市公所請領「大里市八十八年
    歡天喜地鬧元宵」活動之費用，僅得用於該次活動，竟於九十一年一月二十一日
    與甲○○簽訂協議書時，未經民藝協會之同意，而以民藝協會代表人之名義，接
    續盜用前開民藝協會之印章，蓋用於一式二份之協議書上，冒用民藝協會之名義
    與華夏協會簽約，而偽造該二份協議書，其中一份由乙○○持有，另一份交由甲○○收執，足以生損害於民藝協會，其因而順利以新台幣（下同）三十六萬元之
    價格，租得七十個攤位，其間乙○○為資取信，遂先給付訂金十萬元，詎乙○○
    於獲得使用該七十個攤位之利益後，竟未依約支付餘款，經甲○○發函催告民藝
    協會後，理事長丙○○回函表示乙○○並非協會之會員，對外之行為，概與民藝
    協會無關，甲○○始知受騙。
二、案經甲○○提起自訴。
    理　　  由
一、訊據被告乙○○固雖不否認與甲○○於九十一年一月二十一日簽訂協議書承租七
    十個攤位，並於協議書上蓋用民藝協會之印章之事實，惟矢口否認有何偽造文書
    及詐欺之情事，辯稱：其所承接之活動，事後都會報告民藝協會之理事長丙○○
    ，錢也會交回去，因其係掛名總幹事，故有權使用該民藝協會之印章；向自訴人
    甲○○承租之攤位，因為公園管理處規定於活動期間不得有現金交易行為，而自
    訴人甲○○並未告知此事，致其因現金交易遭公園管理處強制拆除二十幾個攤位
    ，因而無法收到全部攤位之租金，經濟發生困難，以致無法於約定日期給付剩餘
    款項，就被拆除部分其希望能與自訴人平均分擔損失等語。
二、經查：
  (一)右記事實，已據自訴人甲○○指訴甚詳，並有卷附之臺灣省省級人民團體立案證
    書、九十一年一月二十一日協議書、存証信函，及律師函可資佐證。被告於本件
    協議書所使用之印章，係八十八年二月底至三月初某日，因其協助民藝協會承辦
    臺中縣大里市八十八年歡天喜地鬧元宵活動，在活動開始前，為向大里市公所請
    領活動項目之教學補助款，而由被告代刻民藝協會印章，並於該次活動向大里市
    公所請領教學補助款使用，此有臺中縣大里市八十八年元宵燈會系列活動實施計
    畫書附卷可稽（原審卷(二)第六四頁至第六六頁），上開計畫書之末頁，蓋有與本
    件九十一年一月二十一日協議書相同之印文，且大里市公所之該次活動確係民藝
    協會所承辦，並業據證人即民藝協會理事長丙○○到庭結證無訛（本院卷第一三
    七頁），被告所提出之民藝協會開立給大里市公所之收據上，總幹事一欄蓋有被
    告之印章，及台灣省民藝文化協會關防，亦有收據二張在卷可佐（原審卷(二)第五
    十三頁、第五十四頁），證人丙○○於本院亦證稱：「是的（原審卷(二)第五三頁
    、第五四頁所附之收據是民藝協會真正的收據），因為上面是蓋有省政府發給我
    們的關防，是正式的關防」等語在卷（本院卷第一三六頁），是被告辯稱於八十
    八年當時，其對外以總幹事之名義代民藝協會處理事務，並代民藝協會刻印章做
    為該次請領補助款之用，並非無據，被告於八十八年間代民藝協會刻用印章供向
    大里市公所訂價活動之教學補助款，應係經民藝協會授權無誤。
  (二)證人丙○○於原審審理時證稱：加入民藝協會須繳納入會費與常年會費，被告乙○○並未正式加入民藝協會，僅於該協會幫忙，若有活動，被告會告知協會，協
    會辦活動時，亦會請被告幫忙處理現場管理之事宜，惟九十一年二月五日至二月
    十日在臺北市大安森林公園所舉辦之前揭活動，被告完全未告知，故協會完全不
    知情等語（原審卷(二)第四十二頁、第四十三頁、原審卷(一)第一四六頁），足見被
    告於本次向自訴人甲○○承租攤位所辦理之活動，並未經授權使用民藝協會之印
    章；況本次活動係於九十一年之農曆過年前所舉辦，被告於原審審理時，亦自承
    在九十一年過年前即已完全脫離民藝協會（原審卷(一)第七十六頁），被告既已脫
    離民藝協會，又未告知協會之理事長丙○○將舉辦本次活動，自無權使用民藝協
    會之印章簽訂本件協議書；又被告於原審審理時對是否有獲民藝協會之授權使用
    印章前後供述不一，於九十一年十二月二十六日審理時，承認使用印章未向民藝
    協會報備（原審卷(一)第七十八頁）；嗣於九十二年六月二十六日原審審理時亦坦
    承未獲授權使用印章（原審卷(二)第四十五頁）；惟其後於同年七月二十九日審理
    時卻又翻異前詞，辯稱其事後有向民藝協會報備，前後供詞反覆，顯係卸責之詞
    ，難認可採。又被告乙○○既無代表民藝協會之權限，竟佯稱為該協會之代表人
    ，使自訴人誤為交易之對象，而與其簽訂承租攤位之契約，由其取得使用攤位之
    利益，自屬施用詐術之行為，且本件所舉辦之園遊會活動，原即有不得為現金交
    易之限制，有台北市政府工務局公園路燈工程管理處書函影本附卷可稽（原審卷
    (一)第一二四頁），嗣被告因違反該項限制致所承租之攤位部份被權責單位停止其
    使用，而與自訴人衍生糾紛，然被告就其應支付之組金，除與自訴人間存有爭執
    之部分外，就其餘部分並未清償，業據自訴人堅指不移，被告復未提出業已支付
    之憑證，上開因被告之違規行為所衍生之糾紛，仍屬無從解免被告應負擔之詐欺
    刑責，被告所辯不足採信，事證明確，其犯行堪以認定。
三、核被告所為，係犯刑法第二百十六條、第二百十條之行使偽造私文書罪，及刑法
    第三百三十九條第二項之詐欺得利罪，被告盜用印章係偽造私文書之部分行為，
    又偽造私文書之低度行為復為行使之高度行為所吸收，均不另論罪。被告所犯前
    開二罪，有方法結果牽連之裁判上一罪關係，應依刑法第五十五條從一重之行使
    偽造私文書罪處斷。原審對被告論罪科刑雖非無見，惟：(一)被告提出之收據二張
    ，係民藝協會開給大里市公所之收據（原審卷(二)第五十三頁、第五十四頁），原
    審誤認係大里市公所所開立，自屬違誤。(二)詐欺得利部分，被告犯罪事證明確，
    原審未併予論科，亦有未洽。自訴人上訴意旨略以被告詐欺之事證明確等語，指
    摘原審判決不當，尚非全無理由，應由本院撤銷原審判決改判。爰審酌被告犯罪
    之動機僅係為達與自訴人簽約之目的，對被害人之損害尚非重大，且於簽約當時
    並已給付部分攤位之租金，及其犯罪之手段等一切情狀，量處如主文第二項所示
    之刑，並諭知易科罰金之折算標準。又被告前曾於七十三年間因偽造有價證券罪
    ，經判處有期徒刑一年六月確定，執行中假釋，於七十五年八月十五日假釋期滿
    ，視為執行完畢，此後即未曾受有期徒刑以上刑之宣告（卷附臺灣高等法院被告
    全國前案紀錄表），本件因一時失慮，偶罹刑典，且自訴人亦明確表示不願再追
    究被告之刑事責任，本院因認暫不執行其刑為當，予以宣告緩刑。扣案之協議書
    正本係自訴人提出，因被告已交付給自訴人，為自訴人所有之物；另被告供稱其
    自己持有之協議書正本已遺失等語，倘予宣告沒收，恐有執行上之困難，爰均不
    予宣告沒收，附此敘明。
據上論結，應依刑事訴訟法第三百六十九條第一項前段、第三百六十四條、第三百四
十三條、第二百九十九條第一項前段、刑法第二百十六條、第二百十條、第三百三十
九條第二項、第五十五條、第四十一條第一項前段，第七十四條第二款、罰金罰鍰提
高標準條例第一條前段、第二條，判決如主文。
中      華      民      國    九十三    年      八      月    二十六    日
                                    臺灣高等法院臺中分院刑事第十庭
                                          審判長法　官  林　照　明
                    法　官　吳　重　政
                                                法　官  王　　　銘
右正本證明與原本無異。
如不服本判決應於收受送達後十日內向本院提出上訴書狀，其未敘述上訴之理由者並
得於提起上訴後十日內向本院補提理由書（均須按他造當事人之人數附繕本）。
                                                書記官  王  麗  珍
中      華      民      國　    九十三   年      八       月   二十七   日
                                                                        Ｉ
